【裁判字號】    94,易,1847
【裁判日期】    950913
【裁判案由】    詐欺
【裁判全文】
臺灣臺北地方法院刑事判決              94年度易字第1847號
公  訴  人  臺灣臺北地方法院檢察署檢察官
被      告  丙○○
                    （現另案於臺灣桃園女子監獄執行中）
選任辯護人  葉忠雄律師
上列被告因詐欺案件，經檢察官提起公訴（九十四年度偵字第一
二一五、六六九七、一八三七三、一八三七四號），及移送併辦
（臺灣桃園地方法院檢察署九十四年度偵字第一一三０四號），
本院判決如下：
    主  文
丙○○連續幫助共同連續意圖為自己不法之所有，以詐術使人將
本人之物交付，處有期徒刑陸月，如易科罰金，以銀元參佰元即
新台幣玖佰元折算壹日。
    事  實
一、丙○○（原名阮素珍）前於民國九十二年間因偽造文書案件
    ，經本院以八十九年度訴字第一五九三號判決有期徒刑一年
    二月，嗣分別經臺灣高等法院、最高法院以九十二年度上訴
    字第一五九０號、九十五年度台上字第二０００號判決駁回
    上訴而確定（現執行中）；另於同年間因偽造文書等案件經
    本院以九十二年度訴字第一五六八號判決有期徒刑一年六月
    ，嗣經臺灣高等法院以九十三年度上訴字第五０九號判決撤
    銷原審判決改判決有期徒刑一年六月（尚未確定）。詎仍不
    知悔改，明知申請帳戶使用係輕而易舉之事，一般人無故取
    得他人金融帳戶使用之行徑常與財產犯罪之需要密切相關，
    而可預見該名不自行申辦帳戶使用反四處蒐集他人存摺之人
    ，可能係遂行不法所有意圖用以詐騙他人，又對於提供帳戶
    予他人使用雖無必引發他人萌生犯罪之確信，但仍以縱若有
    人持以犯罪亦不違反其本意，而基於幫助詐欺集團向他人詐
    取財物之概括犯意，先於九十三年十一月間某日將其於誠泰
    商業銀行內湖分行（下稱誠泰銀行）所開立之000000
    0000000號帳戶存摺、提款卡及密碼交予姓名年籍不
    詳之人士；嗣又承前幫助詐欺犯意，於同年十二月二日、三
    日其中一日將其於華泰商業銀行內湖分行所開立之0000
    000000000號、中國信託商業銀行所開立之000
    000000000號帳戶（下分別稱華泰銀行、中國信託
    ）之存摺、提款卡及密碼交予某姓名年籍不詳之人士；另於
    九十三年十二月二十三日後之十二月間某日，再度承前幫助
    詐欺犯意，將其所申請開立之中國信託000000000
    000號帳戶之存摺、提款卡及密碼交予姓名年籍不詳之人
    士，連續藉此幫助該不詳人士達其向他人詐取財物之目的。
    嗣某自稱「王主任」、「王先生」、「陳主任」、「林科長
    」及不詳姓名人士之詐騙集團等人於先後收受丙○○之銀行
    帳戶存摺、提款卡及密碼後隨即基於為自己不法所有之共同
    概括犯意聯絡為如附表一所示詐欺犯行，使戊○○、己○○
    、庚○、甲○○、乙○○等人陷於錯誤而各轉帳如附表一所
    示款項進入丙○○交付予上開詐欺集團之銀行帳戶中，嗣因
    戊○○、己○○、庚○、甲○○、乙○○等人發覺帳戶存款
    減少，始知受騙。
二、案經戊○○、己○○、庚○、甲○○、乙○○訴請臺北市政
    府警察局中山分局、內湖分局移送臺灣臺北地方法院檢察署
    檢察官偵查起訴，及移送併辦。
    理  由
一、訊據被告丙○○雖不否認於誠泰銀行、華泰銀行、中國信託
    等銀行設立前開帳戶乙節，惟矢口否認有何幫助詐欺犯行，
    辯稱：是因為要換工作所以才會申辦這些帳戶，而誠泰銀行
    存摺已於九十三年十二月中旬以電話掛失，華泰銀行存摺則
    於九十四年一月份搬家時遺失，中國信託帳戶有去更名，不
    知為何會有款項進入其帳戶中，並沒有賣帳戶云云。
二、經查：
  (一)誠泰銀行之0000000000000號帳戶、華泰銀行
    之0000000000000號帳戶及中國信託之000
    000000000號、000000000000號等帳
    戶均為被告所申請，且於附表一所示時間分別有各該筆款項
    轉帳、匯款紀錄，為被告所不否認，並有華泰銀行九十四年
    五月三十一日誠泰銀湖字第九四０一九號函檢附之0000
    000000000號帳戶開戶基本資料、歷史交易明細、
    華泰銀行九十四年八月二十三日（94）華泰總內湖字第九四
    四六四三號函檢附之0000000000000號帳戶開
    戶資料、客戶對帳單、中國信託九十四年三月七日中信銀作
    業0000000000八號函檢附之000000000
    000號、000000000000號等帳戶之存款相關
    服務性業務申請約定書、印鑑卡、歷史交易查詢報表等在卷
    可稽（見第一二一五號偵查卷一第三二至四五、一四五至一
    五一頁、第一二一五號偵查卷二第一四四、一五一至一五三
    頁），堪信為真。
  (二)又附表一所示被害人戊○○、己○○、庚○、甲○○及乙○○等人分別於附表一所示時間遭自稱「王主任」、「王先生
    」、「陳主任」、「林科長」及不詳姓名人士之詐騙集團以
    附表一所示各種電話、簡訊之詐術施用而陷於錯誤，致依詐
    騙集團之人指示而將其帳戶內款項轉帳、匯款至被告之上開
    各銀行帳戶中，且其後各帳戶中款項均遭提領一空等情，亦
    分據被害人戊○○、己○○、庚○、甲○○及乙○○於警詢
    、偵查中詳述在卷，且有戊○○轉帳之自動櫃員機交易明細
    表二紙、己○○轉帳之郵政儲金匯業局存簿、劃撥儲金自動
    櫃員機儲戶交易明細表二紙、乙○○轉帳之中國信託客戶交
    易明細單五紙、庚○轉帳之中國信託客戶交易明細單三紙及
    前揭各銀行交易明細可參（見第一二一五號偵查卷一第十四
    至十五、四七、一四六至一四八頁、第一八三七三號偵查卷
    第十八頁、第一八三七四號偵查卷第十六至十九頁、第六六
    九七號偵查卷第五三至五八頁、第一一三０四號偵查卷第七
    、十一至十二頁），是被害人戊○○、己○○、庚○、甲○○及乙○○等人確實因自稱「王主任」、「王先生」、「陳
    主任」、「林科長」及不詳姓名人士之詐騙集團施用詐術而
    陷於錯誤，而將如附表一所示之款項轉入被告前開各銀行帳
    戶中無誤。
  (三)被告雖辯稱其所開立之誠泰銀行帳戶存摺於已於九十三年十
    二月中旬以電話掛失，華泰銀行存摺則於九十四年一月份搬
    家時遺失，中國信託帳戶存摺、提款卡在九十三年十二月三
    十日左右遺失云云（見本院九十五年八月十六日審判筆錄第
    四頁、九十四年十一月二十九日準備程序筆錄第二頁），惟
    經本院查詢結果，上開誠泰銀行、華泰銀行帳戶存摺於開立
    之後未曾掛失，而中國信託000000000000號帳
    戶曾於九十三年十一月二十四日作廢卡片、重新申請，十一
    月二十九日又掛失及申請卡片，惟於十二月十四日則又透過
    客服中心表示掛失不補卡，而000000000000號
    帳戶則係於十二月二十三日作廢卡片，十二月二十四日重新
    申請，十二月三十日透過客服中心表示掛失不補卡（中國信
    託函誤載為000000000000號，業經以另函更正
    ），有誠泰銀行九十四年十二月八日誠泰銀湖字第九四０三
    四號函、華泰銀行九十五年三月二日（95）華泰總內湖字第
    九五０九六五號函、中國信託九十四年十二月十五日中信銀
    集作0000000000二九號函、中國信託九十五年五
    月十六日中信銀集作0000000000七０號函附本院
    卷可稽，且被告所申請誠泰銀行帳戶、華泰銀行、中國信託
    000000000000號帳戶因被害人戊○○、己○○
    、庚○、甲○○遭詐騙而轉入款項之時間分別為九十三年十
    一月二十二日、九十三年十二月三日、九十三年十二月六日
    、九十三年十二月十三日，均在被告所稱遺失存摺、提款卡
    時間之前；且在被害人戊○○、己○○、庚○、甲○○轉帳
    款項後當日隨即遭人將帳戶內款項提領一空，又其中華泰銀
    行帳戶更是被告於九十三年十二月二日申請，翌日（三日）
    即有被害人己○○遭詐騙而轉入款項，有上開開戶資料、交
    易明細可憑。顯見被告辯稱誠泰銀行、華泰銀行、中國信託
    帳戶存摺分別遺失，不知為何會有款項進入其帳戶中云云，
    僅係為圓其稱未將各銀行帳戶存摺、提款卡、密碼等交付詐
    騙集團使用之謊，顯不足可採。
  (四)被告又辯以若其果將存摺等交付詐欺集團使用，何以會於九
    十三年十二月三十一日時自行前往中國信託申報掛失、補發
    存摺，並等待銀行人員報警後陪同製作警詢筆錄云云，並提
    出其後第二次（九十四年一月間某日）前往銀行查詢之錄影
    光碟為據，惟該光碟係被告委請案外人丁○○陪同前往銀行
    時拍攝，且內容係被告向銀行櫃檯人員抱怨為何將其帳戶列
    為警示帳戶，不讓其領款等情，有本院九十五年五月十九日
    堪驗筆錄在卷供參，與被告是否涉犯上開連續幫助詐欺犯行
    無關，自不能作為有利於被告之認定，況被告所申請之前開
    中國信託第000000000000號帳戶早已於九十三
    年十二月十五日因涉及詐騙集團人頭帳戶而遭警局通報各銀
    行列為警示帳戶在案，有財團法人金融聯合徵信中心通報案
    件紀錄資訊附本院卷足憑。且被告遭詐騙集團使用之帳戶非
    僅其一，而有四個之多，甚且被告所申請之華泰銀行帳戶更
    是於九十三年十二月二日申請翌日（三日）即遭詐騙集團使
    用，並有被害人己○○遭詐騙而轉入之款項，此實與常情相
    違，被告於被害人遭詐騙之後前往銀行申報遺失、補發存摺
    ，應僅為掩飾犯行之伎倆。
  (五)另被告所辯係因換工作所以需要開銀行帳戶等詞，果若屬實
    ，又何以在向中國信託申請存摺掛失後，隨即又表示不需補
    發新卡？有上開中國信託函文說明可參，且被告亦未針對此
    工作所需乙節提出任何證據以實其說，益見被告所稱為工作
    需要而申請眾多銀行帳戶之辯解，亦屬卸責之詞，委無足採
    。
  (六)再者，被告之辯護人以上開財團法人金融聯合徵信中心通報
    案件紀錄資訊於九十四年一月十九日曾有記載「本ID可能為
    被害人，敬請查詢單位詳核其身分，勿驟駁其申請」等語，
    即可證明被告實為被害人云云。然如前述，被告遭詐騙集團
    使用之帳戶高達四個之多，而其所辯為工作需要、帳戶存摺
    已先後遺失等情，均不足採信，被告實則將銀行帳戶存摺、
    金融卡、密碼等交付詐騙集團使用，已可確認，而財團法人
    金融聯合徵信中心通報案件紀錄資訊僅能作為法院調查證據
    參考之一，其上記載若干銀行帳戶為警示帳戶並不足為該銀
    行帳戶申請人為犯罪行為人之唯一證據，尚須調查其他證據
    ，無庸置疑，則若有記載該銀行帳戶申請人疑似為被害人，
    自亦不足為被告無罪之唯一證據，辯護人之前開辯護容有誤
    會。
  (七)末查，檢察官雖指被告係將上開四個銀行帳戶於九十三年十
    一月間一次交付詐騙集團使用，然被告之誠泰銀行帳戶係九
    十三年十一月十五日開戶，同年月二十二日遭詐騙集團向被
    害人戊○○詐騙財物，另被告之華泰銀行帳戶則係九十三年
    十二月二日開戶，同年月三日遭詐騙集團向被害人己○○詐
    騙財物，從上開二帳戶開戶及遭詐騙集團使用之時間以觀，
    顯然被告之誠泰銀行帳戶、華泰銀行帳戶交付予詐騙團之時
    間分別係在九十三年十一月間某日、十二月二日（開戶日）
    或三日（被害人己○○轉帳之日）中其中一日（因詐騙集團
    使用被告之誠泰銀行帳戶行詐騙犯行時，被告之華泰銀行帳
    戶尚未申請開立）；另中國信託之00000000000
    0號帳戶係於八十九年開立，九十三年十二月二十三日因更
    名而變更印鑑，有前揭中國信託函檢附之申請資料、掛失及
    申請變更與補發資料可憑，而變更印鑑須持存摺、原印鑑等
    物到銀行申請變更，此為眾所周知之事，是被告於九十三年
    十二月二十三日向銀行申請變更印鑑時，該帳戶存摺尚為被
    告持有中，且該帳戶遭詐騙集團使用之時間為九十三年十二
    月三十日，是可證被告之中國信託00000000000
    0號帳戶係於九十三年十二月二十三日至同年月三十日間某
    日交付予詐騙集團，而與前開二帳戶交付時間不同；至被告
    之中國信託000000000000號帳戶係於八十七年
    間申請開立，九十三十一月二十四日申請變更印鑑，亦有前
    開中國信託函文足參，此既無其他證據可證被告交付帳戶之
    時間，自應從有利於被告之認定，即在該帳戶遭詐騙集團使
    用之九十三年十二月六日前，即與前開華泰銀行帳戶一同交
    付予詐騙集團使用。從而，被告將前開四個銀行帳戶交付詐
    騙集團使用之時間應分屬三次，檢察官認係於九十三年十一
    月間一次交付，亦有誤認。
  (八)綜上所述，被告辯解及辯護人之辯護均不足採，被告確有將
    上開銀行帳戶存摺、提款卡、密碼交付詐騙集團供其等向被
    害人戊○○等人行詐騙財物之用。本件事證明確，被告犯行
    已堪認定，應依法論科。
三、查刑法部分條文業於九十四年二月二日公布，於被告行為後
    之九十五年七月一日施行，其中刪除刑法第五十六條，修正
    第二條、第二十五條、第二十六條、第二十八條、第三十三
    條、第五十五條規定。按行為後法律有變更者，適用行為時
    之法律，但行為後之法律有利於行為人者，適用最有利於行
    為人之法律，現行刑法第二條第一項定有明文。此條規定乃
    與刑法第一條罪刑法定主義契合，而貫徹法律禁止溯及既往
    原則，係規範行為後法律變更所生新舊法律比較適用之準據
    法，是刑法第二條本身雖經修正，但其既屬適用法律之準據
    法，本身尚無比較新舊法之問題，應一律適用裁判時之現行
    刑法第二條規定以決定適用之刑罰法律，先予說明。又以本
    次刑法修正之比較新舊法，應就罪刑有關之共犯、未遂犯、
    想像競合犯、牽連犯、連續犯、結合犯，以及累犯加重、自
    首減輕暨其他法定加減原因與加減例等一切情形，綜其全部
    罪刑之結果而為比較，有最高法院九十五年五月二十三日九
    十五年度第八次刑庭會議決議意旨可資參照。經綜合比較如
    附表二所示修正前後之規定，認以修正前之刑法有利於被告
    ，依現行刑法第二條第一項前段，應整體適用修正前刑法之
    規定。另按幫助犯之成立，主觀上行為人須有幫助故意，客
    觀上須有幫助行為，亦即需對於犯罪與正犯有共同之認識，
    而以幫助之意思，對於正犯資以助力，而未參與實施犯罪之
    行為者而言，最高法院七十五年度台上字第一五０九號、八
    十八年度台上字第一二七０號判決意旨均同此見解。是核被
    告將所有上開誠泰銀行、華泰銀行、中國信託銀行帳戶（含
    存摺、提款卡、密碼）提供予自稱「王主任」、「王先生」
    、「陳主任」、「林科長」及不詳姓名人士之詐騙集團，供
    其等詐騙被害人財物，其顯係基於幫助他人詐取財物之犯意
    ，且所為提供銀行存摺、提款卡及密碼予他人之行為，亦屬
    刑法詐欺罪構成要件以外之行為，被告既以幫助他人犯罪之
    意思而參與犯罪構成要件以外之行為，自應成立刑法第三百
    三十九條第一項詐欺取財罪之幫助犯，是核被告所為，係犯
    修正前刑法第三百三十九條第一項、第三十條第一項之幫助
    詐欺罪，並應依修正前刑法第三十條第二項之規定，按正犯
    之刑減輕之。又按連續幫助與幫助連續為不同之犯罪態樣，
    如基於概括犯意，多次幫助他人犯罪，為連續幫助，該幫助
    者有多次犯罪行為；如以一幫助行為，幫助他人連續犯罪，
    則為幫助連續，就幫助犯而言，僅有一次犯罪行為，最高法
    院八十七年度台上字第三八六五號亦著有判決可資參照，檢
    察官認被告係一次交付四個帳戶存摺等應屬誤會，已如上述
    ，則被告先後多次幫助詐欺取財犯行，時間緊接，方法相同
    ，觸犯基本構成要件相同之罪，顯係基於概括犯意而為之，
    應依修正前刑法第五十六條連續犯之規定論以一罪，並依法
    加重其刑，爰依法先加後減之。又自稱「王主任」、「王先
    生」、「陳主任」、「林科長」及不詳姓名人士所屬詐騙集
    團等人間就附表一所示詐欺犯行，有犯意聯絡及行為分擔，
    均為共同正犯，且各次詐欺犯行間，時間緊接，觸犯構成要
    件相同之罪，亦為修正前刑法第五十六條之連續犯，均附此
    說明。爰審酌被告前於九十二年間曾因偽造文書案件，經本
    院以八十九年度訴字第一五九三號判決有期徒刑一年二月，
    嗣分別經臺灣高等法院、最高法院以九十二年度上訴字第一
    五九０號、九十五年度台上字第二０００號判決駁回上訴而
    確定（現執行中），另於同年間因偽造文書等案件經本院以
    九十二年度訴字第一五六八號判決有期徒刑一年六月，嗣經
    臺灣高等法院以九十三年度上訴字第五０九號判決撤銷原審
    判決改判決有期徒刑一年六月（尚未確定），有臺灣高等法
    院被告前案紀錄表可稽，雖未構成累犯，然素行不佳，犯罪
    後又未坦承犯行，毫無悔意，提供四個帳戶予詐騙集團使用
    ，數量非少，所為已影響社會正常交易安全，增加被害人尋
    求救濟之困難，並使犯罪之追查趨於複雜，危害社會情節甚
    鉅等，應予嚴懲等一切情狀，量處如主文所示之刑，並諭知
    易科罰金之折算標準。
四、臺灣桃園地方法院檢察署九十四年度偵字第一一三０四號移
    送併辦部分即附表一編號三被害人庚○遭詐騙之事實，與起
    訴事實關於被害人庚○部分相同，為同一事實，本院自應一
    併審酌；至於檢察官移送併辦關於被告將其於台北國際商業
    銀行瑞光分行開立之000000000000號帳戶交付
    詐騙集團部分，遍查卷內並無任何被害人遭詐騙款項轉帳進
    入，難認此帳戶存摺部分與本件幫助詐欺犯行有裁判上一罪
    關係，應退由檢察官另行偵辦，併此敘明。
據上論斷，應依刑事訴訟法第二百九十九條第一項前段，現行刑
法第二條第一項前段，修正前刑法第五十六條、第三百三十九條
第一項、第三十條第一項、第二項、第四十一條第一項前段，修
正前罰金罰鍰提高標準條例第一條前段、第二條，現行法規所定
貨幣單位折算新台幣條例第二條，判決如主文。
本案經檢察官張志全到庭執行職務
中    華    民    國    95    年    9     月    13    日
                  刑事第四庭    審判長法  官  劉慧芬
                                      法  官  林麗真
                                      法  官  黎惠萍
上正本證明與原本無異。
如不服本判決，應於判決送達後10日內向本院提出上訴狀（應抄
附繕本）。告訴人或被害人如對於本判決不服者，應具備理由請
求檢察官上訴，其上訴期間之計算係以檢察官收受判決正本之日
期為準。
                                      書記官  楊麗娟
中    華    民    國    95    年    9     月    14    日
附錄本案論罪科刑法條全文
修正前刑法第三百三十九條第一項
中華民國刑法第339條
（普通詐欺罪）
意圖為自己或第三人不法之所有，以詐術使人將本人或第三人之
物交付者，處五年以下有期徒刑、拘役或科或併科一千元以下罰
金。
以前項方法得財產上不法之利益或使第三人得之者，亦同。
前二項之未遂犯罰之。
附表一：
┌─┬───┬───┬────────────┬───┬────┬────┬─┐
│編│時間  │被害人│詐騙內容                │轉帳、│轉帳、存│轉入帳號│備│
│號│      │姓名  │                        │存款時│款金額  │        │註│
│  │      │      │                        │間    │（新台幣│        │  │
│  │      │      │                        │      │）      │        │  │
├─┼───┼───┼────────────┼───┼────┼────┼─┤
│一│九十三│戊○○│不詳姓名人士以電話向趙魯│九十│一萬九│誠泰銀行│  │
│  │年十一│      │泰誆稱有人在聯邦銀行冒用│三年十│千九百八│內湖分行│  │
│  │月二十│      │其身分證申請現金卡，並冒│一月二│十七元  │０一五二│  │
│  │二日  │      │領二萬元，要求戊○○打電│十二日│九萬九│五０一０│  │
│  │      │      │話0000000000轉808號至金 │十三時│千九百九│五九七一│  │
│  │      │      │融管制中心找「王主任」，│五分  │十九元  │一號帳戶│  │
│  │      │      │嗣戊○○撥打上開電話，自│同日│        │        │  │
│  │      │      │稱「王主任」之人即要求其│十三時│        │        │  │
│  │      │      │依指示至臺北市武功國小旁│八分  │        │        │  │
│  │      │      │郵局操作自動提款機，趙魯│      │        │        │  │
│  │      │      │泰乃陷於錯誤，分二筆各轉│      │        │        │  │
│  │      │      │出一萬九千九百八十七元及│      │        │        │  │
│  │      │      │九萬九千九百九十九元至阮│      │        │        │  │
│  │      │      │靖怡誠泰銀行０一五二五０│      │        │        │  │
│  │      │      │0000000號帳戶內。│      │        │        │  │
├─┼───┼───┼────────────┼───┼────┼────┼─┤
│二│九十三│己○○│不詳姓名人士以電話向魯承│九十三│九萬九千│華泰銀行│  │
│  │年十二│      │龍佯稱為財務部人員，以要│年十二│九百八十│內湖分行│  │
│  │月三日│      │退稅為由，要求己○○撥打│月三日│九元    │一０六一│  │
│  │十五時│      │0000000000號電話找「王先│十五時│        │０００一│  │
│  │許    │      │生」核對資料，待己○○撥│十二分│        │四八一九│  │
│  │      │      │打該電話後，自稱為「王先│      │        │六號帳戶│  │
│  │      │      │生」之人即要求其至臺北市│      │        │        │  │
│  │      │      │南京東路五段三一一號之松│      │        │        │  │
│  │      │      │山郵局，並依指示操作自動│      │        │        │  │
│  │      │      │提款機，己○○因此陷於錯│      │        │        │  │
│  │      │      │誤而轉出九萬九千九百八十│      │        │        │  │
│  │      │      │九元至丙○○華泰銀行一０│      │        │        │  │
│  │      │      │00000000000號│      │        │        │  │
│  │      │      │帳戶內。                │      │        │        │  │
├─┼───┼───┼────────────┼───┼────┼────┼─┤
│三│九十三│庚○  │某自稱「台新銀行人員」之│九十三│九萬七│中國信託│  │
│  │年十二│      │女子以電話向庚○告知其個│年十二│千元    │一四一五│  │
│  │月六日│      │人資料遭冒用申請台新銀行│月六日│九千元│三六九九│  │
│  │十六時│      │現金卡且有提款紀錄，要求│某時分│四千元│九二０一│  │
│  │許    │      │庚○撥打00-00000000電話 │三次  │        │號帳戶  │  │
│  │      │      │至「信義分局」，被害人撥│      │        │        │  │
│  │      │      │打該電話後，由自稱為「備│      │        │        │  │
│  │      │      │案人員」之不詳人士接聽並│      │        │        │  │
│  │      │      │告知補救措施後，指示庚○│      │        │        │  │
│  │      │      │撥打電話00-00000000 至「│      │        │        │  │
│  │      │      │中央存保險局」找「陳主任│      │        │        │  │
│  │      │      │」，庚○復依其指示撥打上│      │        │        │  │
│  │      │      │開電話後，自稱「陳主任」│      │        │        │  │
│  │      │      │之人告知庚○需將其帳戶內│      │        │        │  │
│  │      │      │金錢存入「中央存保險局」│      │        │        │  │
│  │      │      │，若其遭騙或資料遭外洩，│      │        │        │  │
│  │      │      │該局會負責賠償等語，並將│      │        │        │  │
│  │      │      │電話交給自稱「陳俊雄」之│      │        │        │  │
│  │      │      │男子更指示庚○至就近之銀│      │        │        │  │
│  │      │      │行以現金存款之方式將其帳│      │        │        │  │
│  │      │      │戶內金錢存入指定之帳戶，│      │        │        │  │
│  │      │      │庚○誤信為真，便至臺北縣│      │        │        │  │
│  │      │      │永和市○○路之中國信託領│      │        │        │  │
│  │      │      │出其帳戶內之款項，並分三│      │        │        │  │
│  │      │      │筆現金各存入九萬七千元、│      │        │        │  │
│  │      │      │九千元及四千元至丙○○中│      │        │        │  │
│  │      │      │國信託000000000│      │        │        │  │
│  │      │      │二０一號帳戶內。        │      │        │        │  │
├─┼───┼───┼────────────┼───┼────┼────┼─┤
│四│九十三│甲○○│不詳姓名人士以傳送電話簡│九十三│三萬零二│中國信託│  │
│  │年十二│      │訊方式告知甲○○尚有信用│年十二│百元    │一四一五│  │
│  │月十三│      │卡金額未繳清，經甲○○撥│月十三│        │三六九九│  │
│  │日七時│      │打上開簡訊留下之聯絡電話│日某時│        │九二０一│  │
│  │三十二│      │0000000000，由服務人員接│      │        │號帳戶  │  │
│  │分許  │      │聽說明上情後，並指示江俊│      │        │        │  │
│  │      │      │達撥打電話00-00000000 至│      │        │        │  │
│  │      │      │「金融犯罪防止中心」，江│      │        │        │  │
│  │      │      │俊達復經其指示撥打電話02│      │        │        │  │
│  │      │      │-00000000、00-00000000、│      │        │        │  │
│  │      │      │00-00000000、00-00000000│      │        │        │  │
│  │      │      │之一找「林建州科長」，由│      │        │        │  │
│  │      │      │自稱「林科長」之不詳人士│      │        │        │  │
│  │      │      │接聽並指示甲○○至臺南市│      │        │        │  │
│  │      │      │中正路三十一號中國信託之│      │        │        │  │
│  │      │      │自動提款機，甲○○不疑有│      │        │        │  │
│  │      │      │他，而陷於錯誤，遂以提款│      │        │        │  │
│  │      │      │卡轉帳方式轉出六筆金額至│      │        │        │  │
│  │      │      │「林科長」指定之帳號，其│      │        │        │  │
│  │      │      │中一筆金額三萬零二百元轉│      │        │        │  │
│  │      │      │入丙○○中國信託一四一五│      │        │        │  │
│  │      │      │00000000號帳戶內│      │        │        │  │
│  │      │      │。                      │      │        │        │  │
├─┼───┼───┼────────────┼───┼────┼────┼─┤
│五│九十三│乙○○│不詳姓名人士以電話向吳慧│九十三│四萬七│中國信託│  │
│  │年十二│      │能告知其信用卡遭盜刷，必│年十二│千元    │０一五五│  │
│  │月三十│      │須至郵局更改識別碼，吳慧│月三十│四萬一│三０六九│  │
│  │日十三│      │能因此陷於錯誤，依其指示│日十五│千元    │九九八九│  │
│  │時許  │      │至自動櫃員機以提款卡轉帳│時三十│五萬元│號帳戶  │  │
│  │      │      │及現金存款之方式轉出九筆│八分至│四千元│        │  │
│  │      │      │金額至其指定之帳號，其中│十五時│九千元│        │  │
│  │      │      │五筆金額四萬七千元、四萬│五十三│        │        │  │
│  │      │      │一千元、五萬元、四千元及│分分五│        │        │  │
│  │      │      │九千元即以現金存款之方式│次    │        │        │  │
│  │      │      │存入丙○○中國信託０一五│      │        │        │  │
│  │      │      │000000000號帳戶│      │        │        │  │
│  │      │      │內。                    │      │        │        │  │
└─┴───┴───┴────────────┴───┴────┴────┴─┘
附表二：
┌────────┬────────┬────────┬────────┐
│規定名稱        │修正前規定      │修正後規定      │新舊法個別比較結│
│                │                │                │論與理由        │
├────────┼────────┼────────┼────────┤
│刑法第三百三十九│法定刑中罰金數額│依刑法施行法第一│適用舊法（仍依罰│
│第一項          │以銀元計算。    │條之一規定，法定│金罰鍰提高標準條│
│                │提高法定刑中罰金│刑中罰金數額改以│例第一條規定提高│
│                │數額二倍至十倍。│新臺幣計算。    │法定刑中罰金數額│
│                │                │提高法定刑中罰金│十倍），新法並無│
│                │                │數額至三十倍。  │較有利於被告。  │
├────────┼────────┼────────┼────────┤
│刑法第三十條    │幫助他人犯罪者，│幫助他人實行犯罪│適用舊法。      │
│幫助犯          │為從犯。雖他人不│行為者，為幫助犯│本件事實，於新舊│
│                │知幫助之情者，亦│。雖他人不知幫助│法均構成幫助犯，│
│                │同。            │之情者，亦同。  │且均得減輕其刑，│
│                │從犯之處罰，得按│幫助犯之處罰，得│新法並無較有利於│
│                │正犯之刑減輕之。│按正犯之刑減輕之│被告。          │
│                │                │。              │                │
├────────┼────────┼────────┼────────┤
│刑法第五十六條  │連續數行為而犯同│刪除。          │適用舊法。      │
│連續犯          │一罪名者，以一罪│                │本件事實，於新法│
│                │論。但得加重其刑│                │時應分論併罰，較│
│                │至二分一。      │                │不利於被告。    │
├────────┼────────┼────────┼────────┤
│刑法第四十一條第│犯最重本刑為五年│犯最重本刑為五年│適用舊法（並適用│
│一項易科罰金折算│以下有期徒刑以下│以下有期徒刑以下│罰金罰鍰提高標準│
│標準            │之罪，而受六個月│之罪，而受六個月│條例第二條之規定│
│                │以下有期徒刑或拘│以下有期徒刑或拘│提高折算之罰金數│
│                │役之宣告，因身體│役之宣告者，得以│額，且為免與修正│
│                │、教育、職業、家│新臺幣一千元、二│後刑法第四十一條│
│                │庭之關係或其他正│千元、三千元折算│第一項所定易科罰│
│                │當事由，執行顯有│一日，易科罰金。│金折算標準改採新│
│                │困難者，得以一元│但確因不執行所宣│臺幣計算產生混淆│
│                │以上三元以下折算│告之刑，難收矯正│誤解起見，另引用│
│                │一日，易科罰金。│之效，或難以維持│現行法規所定貨幣│
│                │但確因不執行所宣│法秩序者，不在此│單位折算新臺幣條│
│                │告之刑，難收矯正│限。            │例第二條明定易科│
│                │之效，或難以維持│                │罰金折算標準及折│
│                │法秩序者，不在此│                │算新臺幣之數額，│
│                │限。            │                │以資明確）新法之│
│                │                │                │易科罰金折算標準│
│                │                │                │較高，需較多之罰│
│                │                │                │金始能換刑，較不│
│                │                │                │利於被告。      │
└────────┴────────┴────────┴────────┘


司法院資訊處製作；財團法人民間司法改革基金會備份。
